臺灣新竹地方法院刑事判決
108年度訴字第994號
公  訴  人  臺灣新竹地方檢察署檢察官
被      告  方逸凡



            邱啓軒




上列被告等因詐欺等案件，經檢察官提起公訴（108年度偵字第1
0521號），被告等於本院審判程序中，就被訴事實均為有罪之陳
述，經審判長告知簡式審判程序意旨，並聽取公訴人及被告等之
意見後，本院合議庭裁定由受命法官獨任依簡式審判程序審理，
並判決如下：
    主  文
方逸凡犯三人以上共同詐欺取財罪，處有期徒刑壹年壹月。未扣
案之犯罪所得新臺幣肆仟元沒收，於全部或一部不能沒收或不宜
執行沒收時，追徵其價額。
邱啟軒犯三人以上共同詐欺取財罪，累犯，處有期徒刑壹年貳月
。
    事  實
方逸凡、邱啟軒於民國107年下半年起，基於參與犯罪組織之犯
意，參與劉明展、邱啓銘（均業經本院審結）及其他姓名、年籍
不詳之成年人所屬之以實施詐術為手段所組成具有持續性、牟利
性之有結構性詐欺集團犯罪組織，邱啓銘擔任車手頭，邱啓軒、
方逸凡二人擔任車手，並聽從邱啓銘之指示提取款項後上繳劉明
展等詐欺集團成員（參與犯罪組織部分，詳下述）。劉明展、邱
啓銘、邱啓軒、方逸凡及所屬詐欺集團不詳成員，共同意圖為自
己不法所有，基於3人以上共同詐欺取財之犯意聯絡，由詐欺集
團不詳成員於107年12月28日上午9時許，撥打電話給陳正偉，謊
稱陳正偉之子陳義麒因債務糾紛，遭人挾持毆打，要求交款放人
云云，致陳正偉因此陷於錯誤，依其指示，在高雄市○○區○○路00
0號右昌國小側門外公共座椅下，放置新臺幣（下同）5萬元。方
逸凡與邱啓軒聽從邱啓銘之指示，共同從新竹南下高雄市，由方
逸凡前往上開地點取走5萬元後返回高鐵左營站，並將贓款交給
邱啓軒，邱啓軒再返回位於新竹縣○○鄉○○路0段000號之住處，將
贓款交給邱啓銘，邱啓銘再將贓款在上開住處附近交給劉明展，
劉明展復於同日晚間8時許，將贓款交給其他詐欺集團成員。
    理  由
一、認定犯罪事實所憑之證據及認定之理由：
　㈠前揭犯罪事實，業據被告方逸凡（見屏東縣政府警察局潮州
    分局潮警偵字第10831457500卷，下稱潮警偵卷，第45頁至
    第51頁、本院卷卷二第31頁至第33頁）、邱啓軒（見臺灣橋
    頭地方檢察署108年度他字第643號卷，下稱他643卷，第9頁
    至第16頁、本院卷卷二第31頁至第33頁）於警詢時及本院審
    理時均坦承不諱且互核一致，核與證人即同案被告劉明展於
    警詢時及偵查中（見潮警偵卷第12頁至第14頁反面、臺灣橋
    頭地方檢察署108年度偵字第8030號卷，下稱偵8030卷，第8
    6頁至第87頁）、證人即同案被告邱啓銘於警詢時（見潮警
    偵卷第30頁至第39頁）、證人即告訴人陳正偉於警詢時及偵
    查中（見潮警偵卷第60頁至第65頁、偵8030卷第85頁至第86
    頁）所述均相符，並有翻拍監視器錄影畫面之取款車手照片
    3張（見潮警偵卷第52頁)、被告方逸凡使用之手機門號0000
    000000號之通聯紀錄1份（見潮警偵卷第54頁至第55頁）、
    內政部警政署反詐騙案件紀錄表1份（見潮警偵卷第66頁）
    、被告邱啓軒使用之手機門號0000000000號通聯紀錄1份（
    見他643卷第79頁至第82頁）在卷可稽，足徵被告2人前開任
    意性自白均與事實相符，堪予採信。
　㈡綜上所述，本案事證明確，被告2人犯行，均可堪認定，均應
    予依法論科。　
二、論罪科刑：
　㈠核被告方逸凡、邱啓軒所為，均係犯刑法第339條之4第1項第
    2款之三人以上共同詐欺取財罪。
　㈡按共同正犯之成立，只須具有犯意之聯絡與行為之分擔，既
    不問犯罪動機起於何人，亦不必每一階段犯行，均經參與，
    且意思之聯絡不限於事前有協議，即僅於行為當時有共同犯
    意之聯絡者，亦屬之。其表示之方法，亦不以明示通謀為必
    要，即相互間有默示之合致，亦無不可。而共同實施犯罪行
    為之人，在合同意思範圍以內，各自分擔犯罪行為之一部，
    相互利用他人之行為，以達其犯罪目的者，即應對全部所發
    生之結果，共同負責，是共同正犯在犯意聯絡範圍內之行為
    ，應同負全部責任；又共同正犯之意思聯絡，原不以數人間
    直接發生者為限，即有間接之聯絡者，亦包括在內。如甲分
    別邀約乙、丙犯罪，雖乙、丙間彼此並無直接之聯絡，亦無
    礙於其為共同正犯之成立。現今詐欺集團參與人數眾多，分
    工亦甚縝密，為達詐欺取財之目的，復為隱匿日後犯罪所得
    ，防止遭查緝，自架設跨國遠端遙控電話或網路電話、機房
    管理、招募人員，至發送不實訊息或撥打電話實施詐騙假冒
    客服人員、偵辦刑案之公務員、銀行人員、被害人親友或其
    債主、收集取得或提供人頭帳戶、偽造文書資料、取贓分贓
    、上繳贓款等各階段參與之人，均係詐欺集團組成所不可或
    缺，彼此分工，均屬詐欺集團之重要組成成員。本案被告方
    逸凡、邱啓軒擔任取款車手之工作，雖非詐欺取財行為之全
    程，然其所參與之行為，仍為詐欺集團取得被害人財物之全
    部犯罪計劃之一部分行為，而共同達成不法所有之犯罪目的
    ，應就詐欺取財犯行，共同負責。是被告方逸凡、邱啓軒與
    同案被告劉明展、邱啓銘及其他詐欺集團成員間，就上開犯
    行，彼此間有犯意聯絡及行為分擔，應論以刑法第28條之共
    同正犯。
　㈢查被告邱啓軒前因竊盜案件，經本院於103年5月27日，以102
    年度審原易字第40號判決處有期徒刑6月、6月、4月，應執
    行有期徒刑1年3月並確定，於104年9月22日因縮短刑期假釋
    出監，迄至104年12月27日縮刑期滿假釋未經撤銷視為執行
    完畢等情，有臺灣高等法院被告前案紀錄表1份在卷足參。
    詎其又於受有期徒刑執行完畢後，5年以內故意再犯本件有
    期徒刑以上之罪，為累犯，且本院認本件加重最低本刑並無
    罪刑不相當之情形，爰依刑法第47條第1項之規定，加重其
    刑。
　㈣爰各以行為人之責任為基礎，審酌被告2人正值青壯，率而參
    與詐欺取財行為，非但侵害他人財產法益，並嚴重危害社會
    信賴關係與治安，顯然欠缺法治及尊重他人財產權之觀念，
    行為殊值非難；惟念其等均坦承犯行，犯後態度尚稱良好，
    並參酌其等素行及犯罪手段、於集團內之分工角色及重要性
    ，並考量本件受損害之金額；暨被告方逸凡自述高中畢業之
    教育程度及勉持之經濟狀況；被告邱啓軒自述高中肄業之教
    育程度及勉持之經濟狀況（均見本院卷卷二第33頁）等一切
    情狀，分別量處如主文所示之刑。
三、沒收部分：　　
　㈠按共同犯罪所得之物之沒收或追徵其價額，應就各共同正犯
    實際分得之數為之，亦即依各共同正犯實際犯罪所得分別宣
    告沒收，始符個人責任原則及罪責相當原則，至於共同正犯
    各人有無犯罪所得，或其犯罪所得之多寡，應由法院綜合卷
    證資料及調查所得認定之。　
　㈡經查：
　　⒈被告方逸凡本件擔任車手之報酬為4,000元，業據其於本院
      審理時供明在卷（見本院卷卷二第31頁），即為被告方逸
      凡之犯罪所得，雖未扣案，仍應依刑法第38條之1第1項前
      段、第3項規定，宣告沒收，並於全部或一部不能沒收或
      不宜執行沒收時，追徵其價額。
　　⒉被告邱啓軒就本件犯行並未取得任何報酬，業經其於本院
      審理時供述明確（見本院卷卷二第31頁），又無其他證據
      證明被告邱啓軒確已因詐欺之行為實際獲得報酬或可分得
      贓款而有犯罪所得，本院自無從就犯罪所得宣告沒收，併
      此指明。
四、不另為免訴諭知部分：　　
  ㈠公訴意旨另以：被告方逸凡、邱啓軒本案犯行，均亦同時參
    與犯罪組織，均尚涉犯組織犯罪防制條例第3條第1項後段之
    參與犯罪組織罪嫌等語。
　㈡按組織犯罪防制條例係藉由防制組織型態之犯罪活動為手段
    ，以達成維護社會秩序、保障人民權益之目的，乃於該條例
    第3條第1項前段與後段，分別對於「發起、主持、操縱、指
    揮」及「參與」犯罪組織者，依其情節不同而為處遇，行為
    人雖有其中一行為（如參與），不問其有否實施各該手段（
    如詐欺）之罪，均成立本罪。然在未經自首或有其他積極事
    實，足以證明其確已脫離或解散該組織之前，其違法行為，
    仍繼續存在，即為行為之繼續，而屬單純一罪，至行為終了
    時，仍論為一罪（最高法院107年度台上字第1066號判決意
    旨參照）。再參與犯罪組織行為乃繼續行為，僅應於被告加
    入犯罪組織後，於首次犯加重詐欺取財部分，論以參與犯罪
    組織罪，基於刑罰禁止雙重評價原則，被告以後之犯行，應
    僅論以加重詐欺罪即已足。縱該首次犯行非屬事實上之首次
    ，亦因參與犯罪組織之繼續行為，已為該案中之首次犯行所
    包攝，該參與犯罪組織行為之評價已獲滿足，自不再重複於
    他次詐欺犯行中再次論罪，俾免於過度評價及悖於一事不再
    理原則。
　㈢次按案件曾經判決確定者，應諭知免訴之判決，刑事訴訟法
    第302條第1款定有明文。被告方逸凡、邱啓軒參與上開詐欺
    集團，固係以詐術為手段，具有持續性、牟利性之有結構性
    組織，而構成組織犯罪防制條例第3條第1項後段之參與犯罪
    組織罪。惟⒈被告方逸凡參與同一詐欺集團，而涉犯參與犯
    罪組織罪之犯行，已因該詐欺集團於107年12月6日對被害人
    康琳犯詐欺取財犯行並推由被告方逸凡取款及轉交贓款，經
    臺灣基隆地方法院以108年度金訴字第30號判決，認被告方
    逸凡於該案所為，係犯組織犯罪防制條例第3條第1項後段之
    參與犯罪組織罪、洗錢防制法第14條第1項之洗錢罪、刑法
    第339條之4第1項第1款、第2款之三人以上共同冒用政府機
    關及公務員名義詐欺取財罪、同法第216條、第211條之行使
    偽造公文書罪，想像競合後依重罪即加重詐欺取財罪判處被
    告有期徒刑1年8月，嗣經提起上訴於臺灣高等法院，經臺灣
    高等法院以108年度上訴字第3971號判決駁回上訴，再提起
    上訴於最高法院，亦經最高法院於109年9月2日，以109年度
    台上字第4147號判決駁回上訴並確定；⒉被告邱啓軒參與同
    一詐欺集團，而涉犯參與犯罪組織罪之犯行，已因該詐欺集
    團於108年1月16日對被害人蔡秀密犯詐欺取財犯行並推由被
    告邱啓軒取走現金及黃金並轉交贓款、贓物，經本院以110
    年度訴字第398號判決，認被告邱啓軒於該案所為，係犯組
    織犯罪防制條例第3條第1項後段之參與犯罪組織罪、刑法第
    339條之4第1項第2款之三人以上共同犯詐欺取財罪，想像競
    合後依重罪即加重詐欺取財罪判處被告有期徒刑1年2月，並
    於110年9月7日確定，有各該判決書、臺灣高等法院被告前
    案紀錄表、本院電話紀錄表及送達證書各1份在卷足憑。被
    告方逸凡、邱啓軒自加入該詐欺集團時起，陸續參與詐欺犯
    行，直至為警查獲止，期間並未有自首或脫離該犯罪組織之
    情事，其始終為詐欺集團之一員，其違法情形仍屬存在，而
    參與犯罪組織在性質上屬行為繼續之繼續犯，本案參與組織
    罪部分，與前開判決確定部分具有一罪之關係，自均應為各
    該案確定判決效力之所及，本均應為免訴判決，然公訴意旨
    既認此部分與前開經本院論罪科刑部分，具有裁判上一罪關
    係，爰均不另為免訴之諭知。
據上論斷，應依刑事訴訟法第273條之1第1項、第299條第1項前
段，判決如主文。
本案經檢察官洪期榮提起公訴，檢察官黃翊雯到庭執行職務。
中　　華　　民　　國　　110 　年　　10　　月　　15　　日
                  刑事第四庭    法　官  郭哲宏
以上正本證明與原本無異。
如不服本判決應於收受本判決後20日內向本院提出上訴書狀，上
訴書狀應敘述具體理由。上訴書狀未敘述上訴理由者，應於上訴
期間屆滿後20日內補提理由書狀於本院(均須按他造當事人之人
數附繕本 )「切勿逕送上級法院」。 
中　　華　　民　　國　　110 　年　　10　　月　　15　　日
　　　　　　　　　　　　　　　　書記官  戴筑芸
附錄本案論罪法條全文：
中華民國刑法第339條之4
犯第339條詐欺罪而有下列情形之一者，處1年以上7年以下有期
徒刑，得併科1百萬元以下罰金：
一、冒用政府機關或公務員名義犯之。
二、三人以上共同犯之。
三、以廣播電視、電子通訊、網際網路或其他媒體等傳播工具，
    對公眾散布而犯之。
前項之未遂犯罰之。